【裁判字號】    95,再易,6
【裁判日期】    950523
【裁判案由】    再審之訴
【裁判全文】
臺灣臺南地方法院民事判決               95年度再易字第6號
再審原告    丙○○
            甲○○○
            乙○○
再審被告    丁○○
上當事人間請求返還房屋事件，再審原告對於本院民國95年2月
27日95年度再易字第3號確定判決，提起再審之訴，本院判決如
下：
    主      文
再審之訴駁回。
再審訴訟費用由再審原告負擔。
    事實及理由
一、本件再審原告之聲明、事實、理由、證據為如附件所示。又
    因本件未經言詞辯論，故再審被告並未提出書狀作何聲明或
    陳述。
二、按再審之訴，應於30日之不變期間內提起；前項期間，自判
    決確定時起算，判決於送達前確定者，自送達時起算，民事
    訴訟法第500條第1、2項定有明文。查本件再審原告係以本
    院95年度再易字第3號民事確定判決，具有民事訴訟法第496
    條第1項第2款、第13款之再審事由，向本院提起再審之訴，
    本院上開95年度再易字第3號確定判決係於送達前確定，依
    上開規定，再審原告提起再審之訴之不變期間應自判決送達
    再審原告時起算，查再審原告均係於95年3月7日收受本院95
    年度再易字第3號確定判決，有送達證書附於該案卷可稽，
    則再審原告於95年3月28日具狀提起再審之訴，並未逾30日
    之不變期間，自屬合法，合先敘明。
三、次按再審之訴顯無再審理由者，得不經言詞辯論，以判決駁
    回之，民事訴訟法第502條第2項定有明文。再按民事訴訟法
    第496條第1項第2款所謂「判決理由與主文顯有矛盾」者，
    係指判決依據當事人主張之事實，認定其請求或對造抗辯為
    有理由或無理由，而於主文為相反之諭示，且其矛盾為顯然
    者而言，並不包括理由間相互矛盾之情形在內（最高法院80
    年台再字第130號判例、92年度台上字第1771號判決意旨參
    照）。又依民事訴訟法第496條第1項第13款規定，當事人發
    現未經斟酌之證物，或得使用該證物者，得以再審之訴對於
    確定終局判決聲明不服，但以如經斟酌可受較有利益之裁判
    者為限。所謂發見未經斟酌之證物，係指在前訴訟程序事實
    審之辯論終結前，不知已有該證物之存在，其後始知之者而
    言。所謂得使用該證物，係指前訴訟程序事實審之言詞辯論
    終結前，雖知有該證物之存在，而因故不能使用，其後始得
    使用者而言。
四、查再審原告與再審被告之遷讓房屋糾紛涉訟經過如下：
（一）本院92年度南簡字第1259號、93年度簡上字第35號判決再
      審原告敗訴確定。
（二）再審原告主張上開確定判決有民事訴訟法第436條之7、第
      497條「就足影響於判決之重要證物，漏未斟酌」之再審
      理由而提起再審之訴，經本院以94年度再易字第6號判決
      駁回再審原告之訴。
（三）再審原告復以上開94年度再易字第6號確定判決有同法第
      436條之7、第497條「就足影響於判決之重要證物，漏未
      斟酌」之再審理由提起再審之訴，經本院以94年度再易字
      第11號審理後，仍認不符合前揭再審事由而駁回再審之訴
      。
（四）嗣再審原告再就本院94年度再易字第11號確定判決認有同
      法第496條第1項第2款「判決理由與主文顯有矛盾」及同
      條項第13款為由提起再審之訴，經本院以95年度再易字第
      3號審理後，仍認不合再審理由而判決駁回再審之訴。
五、本院95年度再易字第3號確定判決駁回再審原告訴之理由略
    以：
（一）本院94年度再易字第11號再審判決認再審原告主張之原94
      年度再易字第6號確定判決漏未斟酌之重要證物─「本院
      76 年度拍字第259號拍賣抵押物民事裁定及本院76年6月
      19日76年執全字第3860號民事執行處通知」，均係於93
      年度簡上字第35號返還房屋訴訟程序言詞辯論終結前即已
      存在，難認再審原告有何於前訴訟程序不知有該證物，現
      始知之，或雖知有此而不能使用，現始得使用之情形，不
      符合民事訴訟法第496條第1項第13款所稱之再審事由。
（二）再審原告提出之再審理由，並未對本院94年度再易字第6
      號判決明確主張有何再審理由，其所主張之「發現未經斟
      酌之證物，且如經斟酌可受較有利益之裁判」，對照前述
      本院94年度再易字第6號判決之理由，顯然毫無相干，而
      審究其所舉理由，均係質疑本院93年度簡上字第35號原確
      定判決之正確性，非針對本院94年度再易字第6號確定判
      決有何再審理由，故而駁回再審原告所提起之94年度再易
      字第11號再審之訴，是本院94年度再易字第11號確定判決
      並無判決理由與主文顯有矛盾之情形。
六、本件再審原告既係對於「本院95年度再易字第3號確定判決
    」提起再審，自應審究該確定判決是否有再審原告所稱之再
    審事由。經查：本院95年度再易字第3號判決理由欄業已詳
    載如上開第五點之理由，並於主文諭知再審之訴駁回，並無
    判決理由與主文顯有矛盾之情形。另再審原告主張有民事訴
    訟法第496條第1項第13款之情形（如附件第2至5頁），觀其
    所舉事證，主要仍係用以質疑原93年度簡上字第35號原確定
    判決之正當性，而本院76年度執字第6361號強制執行事件所
    拍賣之不動產，係引用本院76年度執字第3860號強制執行事
    件之鑑價報告，該執行案卷全部卷證資料業經原93年度簡上
    字第35號確定判決調閱審核，另關於台南市警察局第三分局
    南市警三刑字第8118號函係附於本院86年度訴字第1468號卷
    之資料（參該卷75頁），而該案卷亦經原93年度簡上字第35
    號確定判決調取核閱無訛，可知再審原告所舉事證均早於本
    院93年度簡上字第35號返還房屋事件之言詞辯論終結前即已
    存在，且業經該確定判決加以斟酌在案，又其中關於本院76
    年度拍字第259號拍賣抵押物民事裁定及本院76年6月19日76
    年度執全字第3860號民事執行處通知等證物亦經再審原告提
    起本院94年度再易字第11號及95年度再易第3號事件時即加
    以主張，並經本院審酌後認不符再審事由而判決駁回再審之
    訴，此經本院調閱上開卷宗屬實，則再審原告並無於前訴訟
    程序不知有該證物，現始知之，或雖知有此而不能使用，現
    始得使用之情形，自不符合民事訴訟法第496條第1項第13款
    之再審事由。
七、綜上所述，再審原告主張本院95年度再易字第3號確定判決
    有民事訴訟法第496條第1項第2款、第13款之再審理由，實
    不足採，其據以提起本件再審之訴，顯無理由，揆諸前揭說
    明，爰不經言詞辯論，逕以判決駁回之。
八、據上論結，本件再審之訴為無理由，依民事訴訟法第502條
    第2項、第78條、第85條第1項前段，判決如主文。
中    華    民    國    95    年    5     月    23    日
                  民事第一庭審判長   法  官  王金龍
                                     法  官  張家瑛
                                     法  官  蔡雅惠
以上正本係照原本作成
不得上訴。
中    華    民    國    95    年    5     月    23    日
                                     書記官  吳信助


司法院資訊處製作；財團法人民間司法改革基金會備份。
